臺灣高等法院刑事判決　　　　　　　　　　　　九十三年度上更(一)字第三０四號
　　上　訴　人
　　即　被　告　甲○○
　　指定辯護人　本院公設辯護人 乙○○
右上訴人，因違反毒品危害防制條例案件，不服臺灣桃園地方法院，九十二年度訴字
第八二四號，中華民國九十二年九月三十日第一審判決（起訴案號：臺灣桃園地方法
院檢察署九十二年度偵字第六六三一號），提起上訴，判決後經最高法院發回更審，
本院判決如左：
    主  文
原判決撤銷。
甲○○持有第二級毒品，處有期徒刑壹年陸月。
扣案如附表(一)(二)所示毒品均沒收銷燬之。
　　事　實
一、甲○○於民國（下同）九十一年七月退伍，準備覓職就業前，住在家裡自行以打
    工維生，期間因前往設在桃園縣桃園市○○路一五七號「ＳＫＹ　ＰＵＢ」搖頭
    玩樂而結交損友，染有施用第二級毒品ＭＤＡ（即俗稱搖頭丸）及第三級毒品Ｋ
    ＥＴＡＭＩＮＥ（俗稱Ｋ他命）之劣習，於民國九十二年四月十二日晚上十一時
    許，再次前往「ＳＫＹ　ＰＵＢ」時，為搖頭玩樂助興，先在該店內向真實姓名
    年籍不詳綽號「阿彥」之成年男子，每顆新台幣（下同）一佰三十元購得如附表
    (一)所示之第二級毒品ＭＤＡ及每瓶六百元購得如附表(二)所示第三級毒品ＫＥＴＡ
    ＭＩＮＥ準備供己及參與玩樂朋友共同施用而持有附表(一)(二)所示之毒品，嗣於同
    晚二十三時二十四分五十一秒間接獲在「ＳＫＹ　ＰＵＢ」認識綽號「阿丁」男
    子以Ｚ000000000號行動電話聯絡告知甲○○，謂「其『弟』丁○○」
    第一次前來桃園「ＳＫＹ　ＰＵＢ」搖頭玩樂請代為照顧，甲○○於同晚二十三
    時二十五分五十六秒經由行動電話與丁○○取得聯絡後，於同晚二十三時三十二
    分四十秒結束通話後，在「ＳＫＹ　ＰＵＢ」門口初次見面後，於當晚二十三時
    四十分許，甲○○與丁○○走進「ＳＫＹ　ＰＵＢ」旁之巷內，在旁埋伏便衣警
    員丙○○，認甲○○與丁○○行跡可，立即疑尾隨進入巷內當場盤查，扣得甲○○放在身上如附表(一)所之ＭＤＡ及附表(二)所示之ＫＥＴＡＭＩＮＥ。
二、案經桃園縣政府警察局桃園分局報請台灣桃園地方法院檢察署檢察官偵查起訴。
    理  由
一、訊據上訴人即被告甲○○供承於右揭時地以右述之價格向真實姓名年籍不詳綽號
    為「阿彥」之成年男子購入如附表(一)第二級毒品ＭＤＡ及附表(二)第三級毒品ＫＥ
    ＴＡＭＩＮＥ，並於右開時地為警查獲等事實，且有如事實欄所載之物扣案可稽
    ，而扣案物經送驗結果，其中橘色圓形錠六十五顆檢出第二級毒品ＭＤＡ成份（
    成份（含塑膠瓶十八個，原毛重共三三‧三五四公克，驗餘毛重共三三‧三三一
    公克），有行政院衛生署管制藥品管理局九十二年五月二十六日管檢字第０九二
    ０００三四五０號函暨函附之檢驗成績書各一紙在卷可稽。按服用搖頭丸係為玩
    樂時助興，惟查被告當晚於二十三時二十二分十秒始到達「ＳＫＹ　ＰＵＢ」，
    丁○○先於當晚二十三時二十三分五十一秒與Ｚ000000000號行動電話
    持有人聯絡，被告立即於同晚二十三時二十四分五十一秒間接獲Ｚ000000
    000行動電話持有人聯絡，被告再於同晚二十三時二十五分五十六秒經由行動
    電話與丁○○取得聯絡，被告與丁○○間於同晚二十三時三十二分四十秒通話，
    並於通話結束後見面旋被查獲，被告與丁○○期間，僅係由行動電話互相以短暫
    時間三次通話，此有通聯紀錄顯示行動電話基地台可參（見原審卷第二十一頁、
    第三十四頁、偵卷第四十二頁），堪認被告及丁○○迭於警訊指述介紹彼此認識
    「阿丁」之人，應係持用Ｚ000000000行動電話先後與被告及丁○○聯
    絡之人，足認被告到達「ＳＫＹ　ＰＵＢ」不久，因突然接獲「阿丁」電話介紹
    新朋友而忙於聯絡並未開始「ＳＫＹ　ＰＵＢ」與他人玩樂，致尚未及無服用購
    得如附表所示毒品助興，則被告於案發當時尿液檢驗結果ＭＤＡ、ＭＤＭＡ、Ｍ
    ＤＥＡ均呈陰性反應部分屬合理，此有昭信科技顧問股份有限公司檢驗報告影本
    一紙附卷可憑（見原審卷第三十二頁），又搖頭丸、Ｋ他命等毒品，在「搖頭Ｐ
    ＵＢ」甚為流行，通常集體施用，集體搖頭玩樂，其中除「購買施用」外，亦不
    乏朋友或共同玩樂者間互通有無，故被告供述購買扣案毒品以備自己施用，並與
    朋友玩樂助興時共同使用云云，核尚非全無可能，自不能以被告持有毒品單一事
    實，即推測被告於買入持有該毒品時，即係意圖販賣而有販賣毒品行為或嗣後是
    否另行起意販賣，亦須有積極事證證明，茲以被告持有如附表二、三所示毒品數
    量，尚非鉅大，於客觀上仍不能使一般人產生」持有該數量之毒品，必定有販賣
    意圖」之確信，從而在查無積極事證足資證明被告有販賣之主觀意圖及客觀行為
    （詳如後述），復未能證明被告以著手引誘他人施用或轉讓之行為，則被告購買
    如附表所示第二、第三級毒品預備供自己及他人施用，於尚未施用前，僅足應認
    定被告犯單純持有毒品之犯行。
三、核被告持有附表(一)所為，係犯毒品危害防制條例第十一條第二項之持有第二級毒
    品罪，按法院之審判，固應以起訴之犯罪事實為範圍，但於不妨害事實同一之範
    圍內，仍得自由認定事實，適用法律。而所謂事實同一，指刑罰權所以發生之原
    因事實係屬同一而言，非謂罪名或犯罪之構成要件同一，亦非謂全部事實均須一
    致。申言之，起訴書所指之罪名，對於審判上無拘束之效力，祇須其基本社會事
    實相同，縱令行為之程度有所差異，亦無礙其犯罪事實之同一性，仍得自由認定
    事實，適用刑罰。而販賣毒品前之持有毒品行為，持有之低度行為應為販賣之高
    度行為所吸收，不另成立持有毒品罪。從而，販賣毒品與持有毒品犯行，二者有
    實質上一罪之關係，兩者之基本社會事實相同，法院自得將檢察官起訴之販賣毒
    品法條變更起訴法條為持有毒品法條而審判之。本件檢察官起訴認被告係犯毒品
    危害防制條例第四條第二項之販賣第二級毒品罪及同條例第四條第三項之販賣第
    三級毒品罪，惟被告並無販賣第二級、第三級毒品罪犯行（詳如後述），起訴法
    條應予變更。
四、原審據以論罪科刑，固非無見，惟查：本件被告持有扣案之第二級、第三級毒品
    ，係單純供自己施用或預備與同樂之朋友共同施用，理由詳如後述，原審認被告
    係販賣而持有上開毒品，其事實認定及適用法律即有未合。被告上訴意旨否認販
    賣扣案第二級、第三級毒品犯行，為有理由，本院應將原判決撤銷改判，爰審酌
    被告無前科、本次犯罪之動機、目的、手段、持有毒品供自己及他人施用除危害
    自己外，且易引起事端，所致生之危害非淺及犯罪後之態度尚佳等一切情狀，量
    處如主文第二項所示之刑，扣案如附表二、三所示之物，應依毒品危害防制條例
    第十八條第一項前段規定，諭知沒收銷燬之（毒品危害防制條例第十八條第一項
    規定雖於九十二年七月九日修正公布，而於九十三年一月九日生效施行，就查獲
    之第一、二、三、四級毒品分別規定沒收及沒入銷燬之要件，惟此並非刑罰內容
    之變更，自無新舊法適用比較，應依裁判時法為諭知沒收，附此明）。
五、公訴人認被告持有扣案如附表二、三所示之毒品，認被告涉販賣罪嫌，係以扣案
    毒品數量、價格、又舞廳附近經常有施用毒品者聚集施用助興，被告與證人丁○○彼此並不認識，足認被告係在此伺機等候不特定人前來購買云云。
經查：
(一)、按販賣毒品與不認識之初次購買者，關於販賣毒品價格、數量等此重要事項，乃
    彼此交易前重要討論事項，且販毒者，為避免事蹟敗露，必當謹慎為之，購買者
    為避免被欺騙，均會詳予確定以順利成交，此為當然之理，惟本件被告與證人丁○○原不認識，當晚被告臨時接獲朋友「阿丁」行動電話聯絡告知證人丁○○將
    前往「ＳＫＹＰＵＢ」玩樂，被告經由行動電話與證人丁○○聯絡，先後三次短
    暫數秒通話後，被告與證人丁○○於其後在短短數分鐘內立即見面（見原審卷第
    二十一頁、第三十四頁），此有通聯紀錄在卷可查，核與證人丁○○於原審證述
    ：「之前不認識他，我朋友『小丁』介紹認識，目的他帶我來桃園跳舞」、「當
    天我與『小丁』約好到桃園跳舞，但他突然說有事不能跟我碰面，：：當時我人
    在桃園車站，他就跟我講說要介紹一個人帶我去跳舞」等證述情節相符，足認被
    告與證人丁○○聯絡前，確實係因證人丁○○與「阿丁」事前聯絡前往桃園玩樂
    ，因「阿丁」因故又不能陪同，始由「阿丁」電話請被告代為照顧「其弟」丁○○之事實，至甚明確。
(二)、證人丁○○曾於九十二年二月在桃園四十八街ＰＵＢ玩樂時第一次服用不明藥物
    半顆助興，查獲時身上尚餘半顆可供服用助興（見偵卷第十頁反面、本院卷第八
    十四頁），此經證人丁○○於警訊時供述明確在卷，足認證人丁○○此次經由「
    阿丁」電話介紹認識被告準備前往時，已自備供其玩樂時助興之不明藥物，堪認
    偶而前往ＰＵＢ玩樂之丁○○，當晚無需急於另再購買助興毒品，堪可認定。
(三)、證人（即查獲警員）丙○○：原審證述：「：：發現被告跟另外一個人走到巷
    子裡面去，覺得他行跡可疑，所以才上前盤查而查獲，並非接獲線報」、「（被
    告有沒有解釋毒品的來源及用途？）沒有」、「（他有沒有跟你講他跟另外一個
    人到巷子裡面做什麼？）沒有」、「：：他們進去時我們就跟過去，查到之後就
    帶回派出所」（見原審卷第七十八頁、第七十九頁）。於本院證述：「：：到
    警局，他才主動拿出身上所有的毒品」、「：：在之前我不知道他持有毒品要做
    什麼：：」（見本院卷第二十四頁）；證人丁○○於本院審理時證述：「（當時
    被告手上持有搖頭丸嗎？）被警察臨檢的時候，有從被告身上查獲搖頭丸，手上
    沒有被查到。」、「被警察搜出來的時候，我才知道被告身上有那麼多搖頭丸。
    我跟被告是第一次見面，不會問那麼多。在電話聯絡時，他人在舞廳裡面，我人
    在外頭，很吵，收訊不好，不能說很清楚，所以我才叫他到樓下接我上去，我是
    到桃園ＳＫＹ才跟他聯絡的」、「（你當時準備程度到什麼程度，是否已經開口
    說要跟他買？）沒有。」、「（被告他有無跟你兜售說要賣你搖頭丸？）沒有」
    、「（你心裡想要跟被告買是何時發生的？）都還沒有想，警察就來了」、「（
    為何說準備？）因為警察說他有在賣，所以我才會這樣說」（見本院卷第八十四
    頁、第八十五頁）。按若被告與證人丁○○進入巷內時，已經手上拿出毒品有準
    備交易之動作，則立即尾隨在後之證人丙○○當應可目睹上情，從而因認證人丁○○於本院所述，與被告二人迄未互相表示在賣毒品可採，則證人丁○○於警訊
    、偵查中供稱「準備要向他買」（見偵卷第十頁反面、第二十三頁反面）云云均
    尚為達著手賣賣階段，綜上可知，被告與證人丁○○初次見面，彼此前往「ＳＫ
    ＹＰＵＢ」旁之巷內，尚難遽認被告係準備販賣扣案毒品與證人丁○○或被告起
    意販賣，參以供被告聯絡之行動電話均係以被告自己名義申請，此有和信電信公
    司行動電話基本資料在卷可查，足認，被告對外聯絡均無隱匿身分情形，亦與販
    毒者為避免被循線查獲而持用不詳姓名者名義申請行動電話之情不同，則被告供
    述持有毒品預備供自己玩樂時助興及免費轉讓共同玩樂之人施用，當足採信。
(四)、此外復查無其他證據足以證明，被告販入扣案毒品係意圖供販賣而持有以及被告
    於查獲時與證人丁○○間已經著手買賣行為，另被告持有扣案之第三級毒品ＫＥ
    ＴＡＭＩＮＥ預備施用及轉讓他人，並無何處罰之刑責，公訴人認被告此部分行
    為與前開有罪持有第二級毒品犯行間，有實質上一罪關係，此部分自不另為無罪
    諭知，併此敘明。
據上論斷，應依刑事訴訟法第三百六十九條第一項前段、第三百六十四條、第二百九
十九條第一項前段、第三百條，毒品危害防制條例第十一條第二項、第十八條第一項
前段，刑法第十一條前段，判決如主文。
本案經檢察官羅榮乾到庭執行職務。
中　　　華　　　民　　　國　　九十三　　年　　　九　　　月　　十七　　　日
                              臺灣高等法院刑事第二十三庭
                                  審判長法  官　黃　瑞　華
                                        法  官  陳　坤　地
                                        法  官　王　淑　滿
右正本證明與原本無異。
如不服本判決，應於收受送達後十日內向本院提出上訴書狀，其未敘述上訴之理由者
並得於提起上訴後十日內向本院補提理由書（均須按他造當事人之人數附繕本）。
                                        書記官  陳　思　云
中　　　華　　　民　　　國　　九十三　　年　　　九　　　月　　十七　　　日
附錄：本案論罪科刑法條全文
毒品危害防制條例第十一條第二項
持有第二級毒品者，處二年以下有期徒刑、
附表(一)：第二級毒品ＭＤＡ陸拾肆顆（原查扣陸拾伍顆，取驗壹顆，驗餘陸拾肆顆）
附表(二)：第三級毒品ＫＥＴＡＭＩＮＥ拾捌瓶（含塑膠瓶拾捌個，原毛重計點
        伍肆公克，驗餘毛重計點壹公克）。
